【裁判字號】    98,交易,577
【裁判日期】    990226
【裁判案由】    過失傷害
【裁判全文】
臺灣板橋地方法院刑事判決             98年度交易字第577號
公  訴  人  臺灣板橋地方法院檢察署檢察官
被      告  丙○○
上列被告因過失傷害案件，經檢察官提起公訴（98年度偵字第22
904 號），被告於本院準備程序進行中，就被訴事實為有罪之陳
述，經本院告知簡式審判程序意旨，並聽取公訴人、被告之意見
後，本院裁定改依簡式審判程序審理，並判決如下：
    主  文
丙○○因過失傷害人致重傷，處有期徒刑肆月，如易科罰金，以
新臺幣壹仟元折算壹日。
    事  實
一、丙○○前所領得之普通小客車駕駛執照已遭吊銷，於民國97
    年11月27日7 時5 分許，駕駛車號9D-5870 號自小客車沿臺
    北縣三重市○○路由蘆洲往高速公路方向行駛，途經三和路
    與力行路、慈愛街交岔路口，欲左轉慈愛街時，本應注意汽
    車行駛至交岔路口，轉彎車應讓直行車先行，且依當時天候
    晴，日間有自然光線，視距無不良狀況，路面鋪裝柏油，乾
    燥無缺陷且無障礙物等情形觀之，亦無不能注意情事，竟疏
    未注意貿然左轉，適甲○○騎乘車號BGB-265 號重型機車延
    三和路高速公路往蘆洲方向直行駛來，因另有未注意車前狀
    況之過失情節，致其車頭猛然撞上丙○○所駕前車右前車頭
    ，甲○○受此衝擊身體先飛起落於自小客車擋風玻璃左側並
    將之撞裂後，勢仍未止再隨之反彈於車輛左側路面後倒地，
    致當場受有頭部外傷併腦出血等傷害，所生腦傷進而導致其
    出現明顯認知功能障礙，已達中度失智，心神耗弱此等無法
    治療後遺症之重傷程度。丙○○於肇事後，犯罪未被發覺前
    ，即向據報前往現場處理事故之警員坦承肇事，同時自首而
    表明願接受裁判之意思。
二、案經甲○○之妻乙○○訴由臺灣板橋地方法院檢察署檢察官
    偵查起訴。
    理  由
壹、程序事項：
    被告丙○○所犯係死刑、無期徒刑或最輕本刑為三年以上有
    期徒刑以外之罪，亦非屬高等法院管轄第一審之案件，其於
    準備程序中就被訴事實為有罪之陳述，經本院告知簡式審判
    程序之旨，並聽取公訴人、被告之意見後，經本院認為適宜
    ，乃依刑事訴訟法第273 條之1 第1 項規定，裁定改依簡式
    審判程序審理，先予敘明。
貳、實體事項：
一、上揭犯罪事實，業據被告於本院準備程序與審理中供承不諱
    ，並有臺北縣政府警察局三重分局道路交通事故現場圖、道
    路交通事故調查報告表（一）及（二），及道路交通事故現
    場照片、臺北縣政府警察局97年12月10日北縣警交字第C000
    00000 號舉發違反道路交通管理事件通知單等資料附卷可稽
    。按汽車行駛至交岔路口，轉彎車應讓直行車先行，道路交
    通安全規則第102 條第1 項第7 款定有明文，被告前既曾經
    測驗合格順利領取駕駛執照，案發之前駕照雖已遭吊銷，然
    以其個人之受教程度，與參與交通活動等相關經驗，對此亦
    理當知之甚詳，駕車時自應注意上揭規定並確實遵守之，再
    依前揭道路交通事故調查報告表所載，本案道路交通事故發
    生當時天候晴，日間有自然光，視距無不良狀況，路面鋪裝
    柏油，乾燥無缺陷，亦無障礙物，被告自無不能注意之情事
    ，竟因疏未注意上述注意義務而致肇生本案道路交通事故，
    並致被害人甲○○受有頭部外傷併腦出血等傷害，所生腦傷
    進而導致其出現明顯認知功能障礙，已達中度失智，心神耗
    弱此等無法治療後遺症之重傷程度，凡此除有財團法人新光
    吳火獅紀念醫院98年4 月30日出具之乙種診斷證明書存卷可
    參外，並有本院依職權送鑑定，該院98年12月30日（98）新
    醫醫字第2017號函覆記載之：A.智力測驗：行為觀察上個案
    （即被害人）在答題反應的速度相當慢，評估仍有認知功能
    的損害；B.人格特質：中度失智程度；C.認知功能：有顯著
    腦傷指標；鑑定結果：個案為車禍後腦傷病患，經心理測驗
    評估顯示有明顯認知功能障礙，已達中度失智，心神耗弱程
    度等鑑定確認之被害人現時精神狀態結論足為佐證。據上，
    自足認被害人所受身體傷害，已達重大難治之重傷程度。綜
    上說明，顯見被告就本件道路交通事故之發生確有過失，且
    被告未盡其上述注意義務肇事致被害人受有前開重傷害，二
    者間具有相當因果關係，應堪認定。其時被害人究竟有無被
    告所指超速情事雖屬不明，然可認定者為被害人未能於進入
    交岔路口時，一併注意路口有無轉彎車輛之車前狀況，並採
    取必要安全措施，亦屬本案發生原因之一，惟此尚難解免被
    告前開過失罪責，僅得為量刑考量之要素。綜上所述，足認
    被告之自白核與事實相符，應可採為論罪科刑之依據。從而
    ，
    本件事證已臻明確，被告犯行洵堪認定，應予依法論科。
二、核被告所為，係犯刑法第284 條第1 項後段之過失致重傷罪
    。又被告為汽車駕駛人，竟於駕駛執照遭吊銷後，無駕駛執
    照即行駕車，因而致人受傷，除有前開卷附資料為證外，亦
    為被告所是認，依法應負之過失致重傷害刑事責任，應依道
    路交通管理處條例第86條第1 項之規定，加重其刑至2 分之
    1 。查被告於肇事後，犯罪未被發覺前，即向據報前往現場
    處理事故之警員坦承肇事，此有臺北縣政府警察局三重分局
    道路交通事故肇事人自首情形記錄表乙份在卷可稽，其對未
    發覺之犯罪自首而接受裁判，爰依刑法第62條前段之規定，
    減輕其刑。被告有如上刑之加重及減輕事由，爰依法先加後
    減之。爰審酌被告犯後至今未能與告訴人乙○○達成和解，
    賠償損失，行為誠屬不該，難認悔意甚堅，惟念其犯後尚能
    坦承犯意，態度堪稱良好，以及被告之過失程度，被害人對
    事故發生亦屬與有過失，其所受傷害之程度，及被告之犯罪
    動機、目的、手段等一切情狀，量處如主文所示之刑，並諭
    知易科罰金之折算標準，以資懲儆。至公訴人與告訴人雖表
    示被告不斷空言賠償，卻未提出具體方式，且無任何擔保，
    事後仍有無照駕車之狀況，顯見毫無悔意，公訴人並當庭對
    被告求處有期徒刑10月，惟本院審酌本案相關量刑事由及情
    狀，業如前述，而個人經濟狀況本非一定，被告突遇此次事
    故，亦無證據可認其確有足夠資力負擔告訴人所提新臺幣4
    百餘萬元之賠償請求，猶仍不為之逃避態度，遑論被告究竟
    有無他法再能提供告訴人要求之人保、物保，實亦非屬得予
    逕論之事，至被告事後縱仍有無照駕車上路情節，充其量所
    涉者也僅為其是否須另負相關行政裁罰責任之問題，徒憑此
    點亦難遽謂被告對於本案之發生毫無悔意，且仍於實際駕車
    上路之際，輕忽大意如昔，況被害人就事故之發生本亦存有
    過失，凡此同為臺灣省臺北縣區車輛行車事故鑑定委員會98
    年8 月11日本縣鑑字第0985180877號鑑定意見書所載意見是
    認之點，上開各情於此理當併作斟酌，本院因認對被告處以
    如主文所示之刑已為適當，是公訴人此部分求刑，稍嫌過重
    ，併予敘明。
據上論斷，應依刑事訴訟法第273 條之1 第1 項、第299 條第1
項前段，刑法第284 條第1 項後段、第62條前段、第41條第1項
前段，道路交通管理處罰條例第86條第1 項，刑法施行法第1 條
之1 第1 項、第2 項前段，判決如主文。
本案經檢察官蘇振文到庭執行職務。
中    華    民    國    99    年    2     月    26    日
                  交通法庭    法  官  盧軍傑
上列正本證明與原本無異。
如不服本判決，應於判決送達後10日內敘明上訴理由，向本院提
出上訴狀 (應附繕本) ，上訴於臺灣高等法院。其未敘述上訴理
由者，應於上訴期間屆滿後20日內向本院補提理由書「切勿逕送
上級法院」。
                              書記官  周玉茹
中    華    民    國    99    年    3     月    1     日
附錄本判決論罪科刑法條：
中華民國刑法第284條
因過失傷害人者，處 6 月以下有期徒刑、拘役或 5 百元以下罰
金，致重傷者，處1年以下有期徒刑、拘役或5百元以下罰金。
從事業務之人，因業務上之過失傷害人者，處 1 年以下有期徒刑
、拘役或1 千元以下罰金，致重傷者，處 3 年以下有期徒刑、
 拘役或2千元以下罰金。

司法院資訊處製作；財團法人民間司法改革基金會備份。
